【裁判字號】    97,易,4818
【裁判日期】    980305
【裁判案由】    業務侵占
【裁判全文】
臺灣臺中地方法院刑事判決              97年度易字第4818號
公  訴  人  臺灣臺中地方法院檢察署檢察官
被      告  甲○○
上列被告因業務侵占案件，經檢察官提起公訴 (97年度偵緝字第
2362號)，被告於本院準備程序進行中就被訴事實為有罪之陳述
，經本院合議庭裁定由受命法官獨任進行簡式審判程序，判決如
下：
    主  文
甲○○意圖為自己不法之所有，而侵占對於業務上所持有之物，
，處有期徒刑陸月，如易科罰金，以新臺幣壹仟元折算壹日。
    犯罪事實及理由
一、犯罪事實：
(一)甲○○自民國91年12月起受僱於天誠公寓大廈管理維護股份
    有限公司 (下稱天誠公司)，並自95年1月間起經天誠公司派
    駐在設址臺中市○區○○○路363、365號，由天誠公司所管
    理之「大衛道大樓」擔任社區總幹事之職務，負責代收該大
    樓住戶繳交之管理費(含車位清潔費)，並將收取之款項存入
    該大樓管理委員會開設之銀行帳戶內，為從事業務之人。而
    「大衛道大樓」之管理費為每3個月收取1次，均採預繳制，
    且自收取管理費之日起，社區住戶即陸續有繳納管理費者。
    甲○○明知代收住戶繳納之管理費等款項均有繳回大衛道大
    樓管理委員會之義務，竟因個人財務問題，基於意圖為自己
    不法所有，反覆、延續實施侵占之單一犯意，利用其代收管
    理費之職務上機會，將其業務上收取應屬於大衛道大樓管理
    委員會所有如附表二所載之住戶管理費後，未存入大衛道大
    樓管理委員會銀行帳戶內，以變易持有為所有之意思，接續
    予以侵占入己，用以解決其私人之債務，合計侵占如附表一
    所載金額新臺幣 (下同)1,701,720 元(起訴書誤載為1,732,
    040元)。嗣因甲○○於96年10月24日無故曠職，經天誠公司
    清查後，始悉上情。
(二)案經天誠公司訴由臺灣臺中地方法院檢察署檢察官偵查起訴
    。
二、理由：
(一)本案被告甲○○所犯係死刑、無期徒刑、最輕本刑為3年以
    上有期徒刑以外之罪，被告於準備程序中就被訴事實為有罪
    之陳述，經告知簡式審判程序之旨，並聽取公訴人及被告之
    意見後，本院合議庭認為適宜而依刑事訴訟法第273條之1第
    1項規定，裁定由受命法官獨任進行簡式審判程序，且依同
    法第273條之2、第159條第2項之規定，不適用傳聞法則有關
    限制證據能力之相關規定，合先敘明。
(二)據以論罪之證據名稱：
    1.被告甲○○於偵訊及本院審理時自白上揭犯行。
    2.告訴代理人許文傑於偵訊時之指述。
    3.被告人事資料卡、勞工保險卡、連帶保證書各1份、大衛
      道大樓95年1月至96年12月管理費繳交明細表共32紙、大
      衛道大樓管理委員會合作金庫銀行存摺影本18紙、交易明
      細表14紙。
    4.綜上各節相互佐證，被告自白核與事實相符，應堪採信，
      本案事證明確，被告犯行堪以認定，應予依法論科。
(三)論罪與量刑：
    核被告甲○○所為，係犯刑法336條第2項之業務侵占罪。被
    告自95年1月間至96年10月24日擔任天誠公司派駐於大衛道
    大廈之總幹事期間，負責代收該大樓管理費 (含車位清潔費
    )，業如前述，其因個人財務問題，利用同一業務上持有大
    樓款項之機會，將其所收取之社區公款侵占入己，其所為之
    各次收款行為均係為達成其同一犯罪之各個舉動，事實上有
    不可分離之密接關係，而持續侵害同一法益，於犯罪行為完
    畢之前，雖其各個舉動與業務侵占罪之構成要件均屬相符，
    但被告主觀上應係以各個舉動為其全部犯罪行為之一部，且
    客觀上亦係在密切之時地實施，則在刑法評價上，視為數個
    舉動之接續施行，而包括以一行為予以評價，較為合理，是
    本件被告業務侵占犯行應屬法律概念之一行為而為接續犯 (
    臺灣高等法院臺中分院97年度上易字第318號、96年度上易
    字第1236、1729、2051號判決意旨參照)。公訴人認被告於
    95年7月1日前、後所為之業務侵占行為，構成應予分論併罰
    之數次業務侵占犯行，容有誤會，又被告行為延續至95年7
    月1日刑法修正施行後，應逕行適用修正後新法，自無庸為
    新舊法之比較適用，均附此敘明。爰審酌被告正值壯年，不
    思以正當途徑牟取利益，竟因一時需錢孔急，利用職務上之
    機會侵占款項，罔顧雇用信賴關係，侵害天誠公司經營獲利
    之利益，且侵占金額達170餘萬元，數量非寡，惟念及被告
    犯罪手段平和，犯後坦承犯行，態度尚佳，然尚未與被害人
    天誠公司達成和解等一切情狀，量處如主文所示之刑，並諭
    知易科罰金之折算標準，以示懲儆。又被告迄未與被害人達
    成和解、賠償損害，為顧及被害人之法益保護及損害回復，
    本院認尚不宜逕予緩刑之宣告，併予敘明。
三、應適用之法條：
    依刑事訴訟法第273條之1第1項、第299條第1項前段、第310
    條之2、第454條，刑法第336條第2項、第41條第1項前段，
    刑法施行法第1條之1第1項、第2項前段，判決如主文。
本案經檢察官乙○○到庭執行職務。
中    華    民    國    98    年    3     月    5     日
                  刑事第十六庭    法  官  簡芳潔
以上正本證明與原本無異。
如不服本判決應於收受送達後10日內向本院提出上訴書狀，並應
敘述具體理由；其未敘述上訴理由者，應於上訴期間屆滿後20日
內向本院補提理由書（均須按他造當事人之人數附繕本）「切勿
逕送上級法院」。
                                  書記官  呂苗澂
中    華    民    國    98    年    3     月    5    日
附錄論罪科刑法條全文：
中華民國刑法第336條
對於公務上或因公益所持有之物，犯前條第1項之罪者，處1年以
上7年以下有期徒刑，得併科5千元以下罰金。
對於業務上所持有之物，犯前條第1項之罪者，處6月以上5年以
下有期徒刑，得併科3千元以下罰金。
前二項之未遂犯罰之。


司法院資訊處製作；財團法人民間司法改革基金會備份。
